臺灣雲林地方法院刑事判決
110年度易字第470號
公  訴  人  臺灣雲林地方檢察署檢察官
被      告  江義福


上列被告因過失傷害案件，經檢察官提起公訴（110年度偵字第2
509號），本院判決如下：
    主  文
江義福犯過失傷害罪，處拘役拾伍日，如易科罰金，以新臺幣壹
仟元折算壹日。
    犯罪事實
一、江義福於民國109年10月1日晚上9時許，在雲林縣○○鎮○○里○
    ○000○0號之先鋒賽車場內烤肉喝酒，酒後與周冠傑發生口角
    並拉扯扭打時，林子善與數不詳之成年人在旁勸阻，企圖拉
    開江義福、周冠傑2人，江義福、周冠傑（周冠傑所涉過失
    傷害部分，未據告訴）本應注意其等2人若持續拉扯有造成
    他人受傷之可能，而依當時之情形，並無不能注意之情事，
    竟疏未注意及此，猶持續拉扯，致其等數人因江義福、周冠
    傑之互相拉扯而失去重心跌倒，導致林子善被壓倒在地，受
    有右側肱骨上端骨折之傷害。
二、案經林子善訴由雲林縣警察局虎尾分局報告臺灣雲林地方檢
    察署檢察官偵查起訴。
    理  由
壹、證據能力方面：
㈠、按被告以外之人（包括證人、鑑定人、告訴人、被害人及共
    同被告等）於審判外之陳述雖不符刑事訴訟法第159 條之1
    至之4 等4 條之規定，而經當事人於審判程序同意作為證據
    ，法院審酌該言詞陳述或書面陳述作成時之情況，認為適當
    者，亦得為證據；當事人、代理人或辯護人於法院調查證據
    時，知有刑事訴訟法第159 條第1 項不得為證據之情形，而
    未於言詞辯論終結前聲明異議者，視為有前項之同意，同法
    第159 條之5 定有明文。立法意旨在於傳聞證據未經當事人
    之反對詰問予以核實，原則上先予排除。惟若當事人已放棄
    反對詰問權，於審判程序中表明同意該等傳聞證據可作為證
    據；或於言詞辯論終結前未聲明異議，基於尊重當事人對傳
    聞證據之處分權，及證據資料愈豐富，愈有助於真實發見之
    理念，且強化言詞辯論主義，使訴訟程序得以順暢進行，上
    開傳聞證據亦均具有證據能力。本案於下列判決理由中所引
    為證據使用之供述證據，至本院審結前，檢察官、被告江義
    福均表示沒有意見，不爭執其證據能力，復經本院審酌各該
    證據作成時之情況，亦無不法取供者，皆適合資為判斷本件
    事實之基礎，故均有證據能力。
㈡、又刑事訴訟法第159 條至第159 條之5 有關傳聞法則之規定
    ，乃對於被告以外之人於審判外之言詞或書面陳述之供述證
    據所為規範；其非供述證據之書證、物證，或以科學、機械
    之方式，對於當時狀況所為忠實且正確之記錄，性質上並非
    供述證據，尚無傳聞法則規定之適用，倘此等非供述證據並
    非違法取得，且已由法院依法踐行調查程序，即應認有證據
    能力。查，本案所引用之非供述證據，經本院依法踐行調查
    證據程序，檢察官、被告均不爭執各該證據之證據能力，且
    亦查無依法應排除其證據能力之情形，堪認亦有證據能力。
貳、實體部分：
一、訊據被告固不否認其有於前揭時、地與周冠傑發生拉扯扭打
    ，後來告訴人林子善有跌倒受有上開傷勢等事實，惟矢口否
    認有何過失傷害之犯行，辯稱：當時伊倒向草皮，很多人也
    跌倒，伊並沒有壓到林子善，如果有壓到人會有感覺，伊也
    不確定林子善有無倒在伊旁邊，伊是後來先鋒賽車場老闆傳
    line給伊才知道林子善受傷，伊應無罪云云。
二、惟查： 
㈠、參諸被告於警詢中供稱：「之後我跟周冠傑起了衝突有稍微
    動手，旁邊的人就過來幫忙勸架，要把我們兩人拉開，在拉
    扯時，就有好幾個人跌倒，林子善是否因此受傷的，我並不
    清楚」等語（見警卷第2頁反面）、嗣於偵查中供稱：「當
    時很多人跌倒，因為周冠傑要打我，我有反抗，很多人來拉
    開我們，之後全部的人都跌倒」等語（見偵卷第17頁）、嗣
    於本院準備程序中則不爭執當時拉扯後，有多人跌倒在地，
    告訴人亦有因跌倒而受傷（見本院卷第43頁）等情，核與證
    人林子善於本院審理時到庭具結證稱：「（問：你跌倒的時
    候，那時候是只有你、周冠傑、被告三個跌倒而已，還有誰
    跌倒？）我不知道，我被壓在最下面，整個都黑漆漆，我眼
    睛閉著，手舉不起來，痛到受不了，再來我還要去醫院，他
    們就在那裡說被誰壓到、被誰壓到，說我都不知道」、「（
    問：當時你過去勸架的時候，不止你一個過去？）就是還有
    人」、「（問：還有其他人一起過去就對了？）是」、「（
    問：跌倒的時候，大家都跌倒還是只有幾個人跌倒，你有辦
    法確定？）我沒辦法確定」、「（問：但是你知道你要靠過
    去把被告跟周冠傑拉開的時候，你就是在拉拉扯扯，重心不
    穩跌倒？）是」等語（見本院卷第111至112頁）；及證人廖
    鎮國於本院審理時到庭具結證稱：「（問：當時是只有被告
    跟周冠傑跌倒，還是有很多人跌倒？）一群人跌倒」、「（
    問：你當時有無看到那些跌倒的人裡面有沒有林子善？）有
    」、「（問：有林子善？）是」、「（問：是因為他們兩個
    有拉扯，一群人跟著跌倒，是否如此？）   是」等語（見
    本院卷第99至100頁）；及證人廖鎮國、周冠傑之電話錄音
    譯文中，證人周冠傑有提及「大砲（音譯）和好幾個人都有
    一起跌倒，去壓到林子善，林子善就壓在最下面」等情大致
    相符（見本院卷第76頁譯文內容），並有天主教若瑟醫療財
    團法人若瑟醫診斷證明書附卷可稽（見警卷第7 頁），足認
    被告與周冠傑發生拉扯時，有多人前往勸架，嗣因拉扯造成
    重心不穩，致一群人均跌倒在地，而告訴人亦因而遭人壓傷
    ，要可認定。準此，足認告訴人上開指訴尚非子虛。
㈡、按刑法上之過失，係指行為人按其情節應注意，並能注意而
    不注意者，或行為人對於構成要件事實，雖預見其能發生而
    確信其不發生者而言，刑法第14條定有明文，故刑法上過失
    行為之成立，應以行為人對該過失行為所生之構成要件結果
    、因果歷程有客觀預見可能性及主觀預見可能性，且行為人
    基於此預見之可能性，而有違反客觀上之注意義務致構成要
    件事實發生者，始足當之。又按刑法上之過失，固以過失行
    為與結果之間，於客觀上有因果關係存在為必要；然此所謂
    因果關係，並不以過失行為係結果發生之直接原因為限，僅
    以有相當之因果關係存在，即足當之。而行為之於結果，是
    否具有相當因果關係，應依事後之立場，客觀地審查行為當
    時之具體事實，如認某行為確為發生結果之相當條件者，該
    行為即有原因力；至若某行為與行為後所生之條件相結合而
    始發生結果者，亦應就行為時所存在之事實，為客觀之事後
    審查，如認為有結合之必然性者，則該行為仍不失為發生結
    果之原因，應認具有相當因果關係（最高法院90年度台上字
    第5164號判決意旨參照）。本件告訴人當時因跌倒遭人壓傷
    屬實，已見前述，是本件審查重點乃在告訴人之受傷與被告
    有無相當因果關係？查：
  ⒈被告雖一再供稱：其當時並沒有壓到林子善，伊不認罪云云
    ，惟查，被告與周冠傑發生拉扯時，當時既有其他人前來勸
    架，理應知悉其等在近距離肢體接觸下，苟其與周冠傑持續
    拉扯，在作用力與反作用力之下，極有可能因此致重心不穩
    而導致摔倒或受傷，應可想像，然被告與周冠傑2人並未因
    此鬆手、放棄拉扯，隨即導致一群人均跌倒在地，而致告訴
    人受有上開傷勢，足認告訴人之受傷與被告、周冠傑之拉扯
    間，具有相當因果關係甚明，且依當時之情境並無何不能注
    意之情事，被告自難推諉過失傷害之責。雖被告否認其當時
    有壓到告訴人，然不論被告有無直接壓到告訴人，據上說明
    可知，告訴人既係因被告、周冠傑互相拉扯而導致一群人跌
    倒，致有人壓傷告訴人，顯見告訴人受傷與被告、周冠傑之
    拉扯具有相當因果關係，被告自無法解免其責，其理至明。
　⒉至本件被告究有無直接壓到告訴人乙節，因告訴人、證人周
    冠傑、廖鎮國等人之陳述尚有歧異，此或因每因個人觀察角
    度、記憶能力、表達能力、誠實意願、嚴謹程度及利害關係
    之不同，而有對相同事物異其供述之情形發生，在罪疑唯輕
    原則之下，本院就此部分尚難遽認被告有直接壓到告訴人乙
    情，然如上所述，縱被告未直接壓到告訴人，亦無法解免其
    應負過失傷害之責，併此敍明。
㈢、綜上，被告猶執前詞否認犯行，所辯尚不足採信。本件事證
    明確，被告上揭過失傷害犯行堪以認定，應予依法論科。
三、論罪科刑：
㈠核被告所為，係犯刑法第284 條第1 項前段之過失傷害罪。
㈡爰以行為人之責任為基礎，審酌被告本應注意當天與周冠傑 拉
  扯時，現場有多人在勸架，有可能因拉扯誤傷旁人，卻疏未注
  意，導致多人重心不穩而跌倒，並造成告訴人受有如事實欄所
  載之傷害，且被告事後否認犯行，迄未面對己身罪責，就犯後
  態度上尚難為其有利之認定，復考量告訴人所受之傷勢，雙方
  迄未能達成和解，暨被告素行良好（見臺灣高等法院被告前案
  紀錄表），及被告高職畢業之教育程度，自陳服過兵役，目前
  開設機車行，經濟狀況尚可，及家庭成員有父母、配偶、2個
  小孩，主要經濟依賴被告（見本院卷第116 頁）等一切情狀，
  量處如主文所示之刑，並諭知易科罰金之折算標準。
據上論斷，應依刑事訴訟法第299 條第1 項前段，刑法第284 條
第1 項前段、第41條第1 項前段，刑法施行法第1條之1 第1 項
，判決如主文。
本案經檢察官柯木聯提起公訴，檢察官蔡如琳到庭執行職務。
中　　華　　民　　國　　110 　年　　12　　月　　13　　日
                 刑事第三庭    法  官  蔡美華
以上正本證明與原本無異。
如不服本判決應於收受判決後20日內向本院提出上訴書狀，並應
敘述具體理由；其未敘述上訴理由者，應於上訴期間屆滿後20日
內向本院補提理由書（均須按他造當事人之人數附繕本）。「切
勿逕送上級法院」。
中　　華　　民　　國　　110 　年　　12　　月　　13　　日
                                書記官　陳智仁